【裁判字號】    99,交聲,743
【裁判日期】    990531
【裁判案由】    交管條例聲異
【裁判全文】
臺灣板橋地方法院交通事件裁定        99年度交聲字第743 號
原處分機關  交通部公路總局台北區監理所
異  議  人
即受處分人  甲○○
上列異議人因違反道路交通管理處罰條例案件，對於交通部公路
總局台北區監理所於中華民國99年3 月9 日所為之裁決處分（案
號：北監自裁字第裁40-CO0000000號）不服，聲明異議，本院裁
定如下：
    主      文
原處分撤銷。
    理      由
一、原處分意旨略以：異議人甲○○於民國98年10月29日下午4
    時35分許，駕駛車號７Ｅ－９６７６號自用小客車，行經台
    北縣樹林市○○路293 號前方路段，於欲左轉上址地下停車
    場時，因與簡文淳騎駕、搭載簡育安、簡珞芸之車號Ｊ８Ｗ
    －７８５號重型機車發生擦撞，致簡文淳受有右手手肘、右
    腳板擦挫傷之傷害、簡珞芸受有右腳掌挫傷之傷害（過失傷
    害部分未據告訴）。詎異議人於發生事故後，雖有下車查看
    ，惟並未施予必要之救護措施，亦未通知警察機關處理，反
    而逕行駕駛上開車輛進入地下停車場。嗣經簡文淳拍打異議
    人車窗，通知員警前往處理，始悉上情，因認異議人有「汽
    車駕駛人駕駛汽車肇事致人受傷而逃逸」之違規，經警舉發
    ，填具台北縣政府警察局98年10月29日北縣警交字第CO000-
    0000號舉發違反道路交通管理事件通知單，原處分機關於99
    年3 月9 日依道路交通管理處罰條例第62條第4 項規定，裁
    處罰鍰新台幣七千八百元，吊銷駕駛執照，一年內禁考，異
    議人於同年月17日聲明異議等情。
二、異議意旨則以：異議人確於上開時地，與簡文淳駕駛之機車
    發生車禍，惟事發之後伊有下車察看，係因害怕，才將車停
    入地下停車場，隨即回到現場處理，並未肇事逃逸，已與被
    害人達成和解，經檢察官為緩起訴處分，原處分應予撤銷等
    語。
三、法院之判斷：
（一）按汽車駕駛人駕駛汽車肇事致人受傷或死亡者，應即採取
      救護措施及依規定處置，並通知警察機關處理，不得任意
      移動肇事汽車及現場痕跡證據，違反者處新台幣三千元以
      上九千元以下罰鍰。但肇事致人受傷案件當事人均同意時
      ，應將肇事汽車標繪後，移置不妨礙交通之處所。前項駕
      駛人肇事致人受傷而逃逸者，吊銷其駕駛執照；致人重傷
      或死亡而逃逸者，吊銷其駕駛執照，並不得再考領。汽車
      駕駛人，曾依本條例其他各條規定吊銷駕駛執照者，一年
      內不得考領駕駛執照，道路交通管理處罰條例第62條第3
      項前段、第4 項、第67條第3 項分別定有明文。
（二）查異議人於前開時地，因駕駛自小客車與簡文淳騎駕之機
      車發生擦撞，未留在現場處理，即將該車駛入地下停車場
      後，再返回現場等待警方到場等情，為異議人所不否認，
      並經證人簡文淳於警詢時證述明確，復有道路交通事故調
      查報告表、現場圖、現場照片等件在卷可稽，固堪認定。
（三）然汽車駕駛人駕駛汽車肇事致人受傷或死亡而逃逸之處罰
      規定，其立法意旨係「為維護交通安全，加強救護，減少
      被害人之死傷，促使駕駛人於肇事後，能對被害人即時救
      護」（最高法院95年度台上字第4264號判決意旨參照）
      。是駕駛人除客觀上需有肇事致人受傷、不為報警、救護
      或留待現場等必要措施外，尚須主觀上有逃逸之故意，始
      得依前開條項規定處罰。
（四）查證人簡文淳於警詢時證稱：異議人於98年10月29日下午
      4 時35分許肇事後，欲將車輛駛入地下停車場，經伊拍打
      車窗示意要異議人下車處理，異議人下車後，因伊走回機
      車停車處關心簡珞芸之傷勢，異議人旋駕車駛入地下室，
      事故後沒多久，異議人即從地下室出來，警方就到現場將
      其查獲，是伊報警等語（見98年度偵字第30742 號卷第10
      -13 頁）。是異議人於肇事後雖將車輛駛入地下室，惟立
      即回到事故現場等待警方到場處理，此有台北縣政府警察
      局樹林分局道路交通事故肇事人自首情形記錄表在卷可稽
      （見同偵卷第21頁）；且於二小時後之同日下午6 時50分
      許即與簡文淳、簡珞芸達成調解，賠償被害人醫藥費一萬
      元之損失，亦有台北縣樹林市調解委員會調解書附卷可查
      （見同偵卷第28頁）。顯見異議人客觀上並無積極逃逸之
      行為，主觀上亦無肇事逃逸之犯意，其辯稱並非肇事逃逸
      ，只是移動現場等語，尚非無據。雖異議人於刑事案件偵
      查中認罪，經檢察官為緩起訴處分在案，惟不影響本案異
      議人有無交通違規之實質判斷。
五、綜上所述，異議人雖於上開時、地駕車肇事致人受傷，惟並
    無肇事逃逸之違規，原處分機關據以裁罰，尚有未洽（警員
    舉發異議人違規時，係依道路交通管理處罰條例第62條第4
    項舉發，原處分亦僅引用該條項裁處，卻裁處異議人罰鍰新
    台幣七千八百元，吊銷駕駛執照，一年內禁考）。異議人關
    於肇事逃逸部分聲明異議為有理由，應將原處分撤銷。惟異
    議人駕駛汽車肇事致人受傷後，未即採取救護措施即任意移
    動肇事汽車部分，應發回由原處分機關另行依法處理，附此
    敘明。
四、據上論斷，應依道路交通管理處罰條例第87條第2 項、道路
    交通案件處理辦法第20條，裁定如主文。
中    華    民    國    99    年    5     月    31    日
                  交通法庭  法  官  林鈺琅
上列正本證明與原本無異。
如不服本裁定，應於裁定送達後五日內，敘明抗告理由，向本院
提出抗告狀。
                            書記官  鍾惠萍
中    華    民    國    99    年    5     月    31    日

司法院資訊處製作；財團法人民間司法改革基金會備份。
